【裁判字號】    99,聲,1599
【裁判日期】    991006
【裁判案由】    聲明異議
【裁判全文】
臺灣臺南地方法院刑事裁定              99年度聲字第1599號
聲  請  人  甲○○
即  受刑人
上列受刑人因偽造文書等案件，對臺灣臺南地方法院檢察署檢察
官執行指揮之命令不服，聲明異議，本院裁定如下：
    主    文
異議駁回。
    理    由
一、聲明意旨略以：聲明異議人即受刑人甲○○前因偽造文書等
    案件，經高雄地方法院及本院分別判處有期徒刑四月、六月
    確定，均屬犯最重本刑五年以下有期徒刑以下之刑之罪，且
    皆係受六月以下有期徒刑之宣告，依法應可易科罰金以代實
    際入監執行。然執行本案之臺灣臺南地方法院檢察署執行檢
    察官逕以受刑人累犯竊盜、贓物、偽造文書等罪，毫無悔意
    ，無畏司法偵查為由，駁回受刑人所為易科罰金之聲請。爰
    請求撤銷檢察官不准易科罰金之執行指揮，並准予易科罰金
    等語。
二、按受刑人或其法定代理人或配偶以檢察官執行之指揮為不當
    者，得向諭知該裁判之法院聲明異議，刑事訴訟法第四百八
    十四條定有明文。次按犯最重本刑為五年以下有期徒刑以下
    之刑之罪，而受六個月以下有期徒刑或拘役之宣告者，得易
    科罰金。但確因不執行所宣告之刑，難收矯正之效，或難以
    維持法秩序者，不在此限，刑法第四十一條第一項定有明文
    。是以有期徒刑或拘役得易科罰金之案件，法院所諭知者，
    僅係如易科罰金之折算標準而已，至於是否准予易科罰金，
    則賦予執行檢察官視個案具體情形，依前開法律規定得予裁
    量之權能，易言之，執行檢察官就受刑人是否確因不執行所
    宣告之刑，難收矯正之效，或難以維持法秩序之情事，具有
    「判斷之餘地」，法院不得自行代替檢察官判斷受刑人是否
    有上開情事，僅得審查檢察官判斷程序是否違背法令？事實
    認定有無錯誤？有無逾越權限或濫用權力（專斷、將與事件
    無關之因素考慮在內）等。倘有上述違法情事，法院始得撤
    銷，否則即應尊重檢察官所為之專業判斷，而認聲明異議為
    無理由。又現行刑法第四十一條第一項有關得易科罰金之規
    定，已刪除「受刑人因身體、教育、職業、家庭等事由，執
    行顯有困難」之規定，亦即執行檢察官考量是否准受刑人易
    科罰金時，已不須考量受刑人是否因身體、教育、職業、家
    庭等事由致執行顯有困難，而僅須考量受刑人如不接受有期
    徒刑或拘役之執行，是否難收矯正之效，或難以維持法秩序
    ，以作為其裁量是否准予易科罰金之憑據，非謂受刑人一有
    身體、教育、職業、家庭等事由，或暫時無法執行，檢察官
    即有准予易科罰金之義務。
三、查受刑人甲○○前因搬運贓物案件，經高雄地方法院九十七
    年度易字第一一八０號刑事判決判處有期徒刑八月，經減刑
    為有期徒刑四月一節，業有該案判決書一份在卷可稽，此部
    分事實應堪認定。又受刑人甲○○另因偽造特種文書案件，
    經本院以九十八年度簡字第二七三０號刑事簡易判決判處有
    期徒刑三月、五月，並定應執行有期徒刑六月確定等情，亦
    有本院九十八年度簡字第二七三０號刑事簡易判決書一份在
    案得考，此部分事實亦可認定。是受刑人主張其所犯前開二
    案件均係犯最重本刑五年以下有期徒刑以下之刑之罪，且皆
    係受六月以下有期徒刑之宣告等語，洵屬有據，當屬可採。
    惟查：受刑人甲○○於八十九年間至九十八年間，除前開二
    案件外，另有多項犯罪前科紀錄，其中不乏與本件偽造特種
    文書相仿之案件（最高法院九十五年度台上字第二０四六號
    刑事判決）及與本案贓物罪同屬財產犯罪之故買贓物案件（
    台灣彰化地方法院九十三年度易字第一二八０號）、竊盜案
    件（台灣高等法院高雄分院九十三年度上訴字第四八三號、
    台灣高雄地方法院九十二年度易緝字第一九七號、九十四年
    度簡上字第六五五號、台灣台中地方法院九十三年度易字第
    五五二號、台灣高等法院台中分院九十五年度上訴字第一六
    六六號），此有受刑人甲○○之被告前國前案紀錄表一份在
    卷可參。是受刑人甲○○於本案執行前，前已曾有多次犯罪
    前科紀錄，且其中亦有相同或類似罪質之案件，足見被告前
    經多次科處刑責，仍不知悔改，仍屢屢再犯。依其過往行止
    紀錄，已無法期待以易科罰金方式執行本案二案件，可收矯
    正之效。據此，臺灣臺南地方法院檢察署執行檢察官於指揮
    執行之程序，以前開事實為據，依其專業判斷，認為受刑人
    如不執行所宣告之刑，顯難生矯正之效，從而不准受刑人易
    科罰金，其所依據之事實，並無錯誤。此外，亦未見檢察官
    有逾越法律授權、專斷或將與事件無關之因素考慮在內等濫
    用權力之情事。依照前開說明，執行檢察官指揮執行，未准
    受刑人易科罰金之聲請而將受刑人送監執行，即難指為違誤
    。本件聲明異議為無理由，應予駁回。
四、依刑事訴訟法第四百八十六條，裁定如主文。
中    華    民    國    99    年    10    月    6     日
                  刑事第四庭  法  官  卓穎毓
以上正本證明與原本無異。
如不服本裁定，應於送達後5日內，向本院提出抗告狀。
                              書記官  林書婷
中    華    民    國    99    年    10    月    7     日

司法院資訊處製作；財團法人民間司法改革基金會備份。
